臺灣屏東地方法院交通事件裁定　　　　　　　　　　　九十一年度交聲字第一八號
　　原處分機關　臺北市交通事件裁決所
　　受處分人即　甲○○
　　異　議　人
右受處分人因違反道路交通管理處罰條例案件，對於臺北市交通事件裁決所九十一年
一月四日所為之處分（北市裁三字第車裁２２－ＢＢ0000000號），聲明異議
，本院裁定如左：
    主  文
原處分撤銷。
甲○○，不罰。
    理  由
一、異議意旨略以：異議人為領有肢障手冊之駕駛人，於民國八十九年八月二十日，
    駕駛車號ＤＱ－９４００號自小客車，停放在高雄市○○路邊劃線停車格內，並
    將殘障手冊連同駕駛執照及行車執照，放置於駕駛座前方擋風玻璃下，但因高雄
    市政府收費員失察，仍開具停車收費單，該停車收費單或因風大，或因被他人取
    走，異議人在不知有該紙補費通知單下，即收到臺北市交通事件裁決所裁處科新
    臺幣六百元罰鍰，然臺北市交通事件裁決所，僅片面採信高雄市政府停車收費員
    指訴，未有其他佐證資料，即遽認係異議人未放置相關證件，而為此聲明異議。
二、按法院受理有關交通事件，準用刑事訴訟法之規定。道路交通管理處罰條例第八
    十九條前段定有明文。而刑事訴訟法第一百五十四條明定，犯罪事實應依證據認
    定之，無證據不得推定其犯罪事實。經查：本件原處分機關固以異議人於八十九
    年八月二十日駕駛車號ＤＱ－９４００汽車，停車於高雄市○○○路計時收費場
    ，經巡場員檢視因未投幣，逾時停車，及未見車上置放身心障礙手冊、駕駛執照
    及行車執照 (下簡稱三證)正本，以資證明為免費停車之車輛，即填開補費通知
    單提示補費，於補費期限七日內，未見駕駛人持該三項證件辦理銷案，俟逾期限
    ，經原舉發單位移送為由，爰依道路交通管理處罰條例第五十六條第一項第十款
    規定，處新臺幣六百元罰鍰。惟按卷附高雄市公有收費停車場身心障礙者優惠停
    車規定第二條第一項第一款、第二項明定：身心障礙者本人駕駛所有車輛於高雄
    市路○○路外收費停車場停放時，應依下列規定主動出示三證等證件予以免費停
    車，證件不齊或無法證明者，不予免費：(一)車輛停放於路邊停車位時，將三證
    正本或影本置於車輛擋風玻璃內明顯處，經管理員查核無誤者。前項第一款之車
    輛停放，因證件不齊或其他情事，經管理員開立補費通知單時，得於補繳期限內
    ，親持三項證件正本洽管理員辦理銷單，未於期限內辦理銷單者，逕送裁罰，不
    予銷案。顯見身心障礙駕駛人於高雄市路○○路外收費停車場停車時，其是否必
    然負繳費義務，與一般汽車駕駛人不同，一般駕駛人在道路收費停車場所內停車
    ，即須繳費，縱或因各種不同因素，無從收受或遺失繳費通知單，仍不能免除繳
    費之義務，而身心障礙者原則上享有免費停車之優惠，僅於管理員巡查時未見三
    證置放於車輛擋風玻璃內明顯處，且開立補費通知單予駕駛人後，於補繳期限內
    ，駕駛人仍未親持三證辦理銷單，其繳費義務始溯及於停車時開始成立。本件異
    議人既辯稱，停車當時已將三證放於汽車駕駛座前方擋風玻璃下，且未收到補費
    通知單等語，而三證置於擋風玻璃內，縱依規定，擺於明顯處，亦有可能因管理
    員疏漏，未能注意及之；另補費通知單，因係由管理員以手抄寫車號及停車時間
    ，掣開後，再夾於汽車雨刷上，此種繳費通知之方式，亦有可能因風雨吹落或遭
    他人惡作劇取走，而無法順利送達，原處分機關既無相當之證據，證明異議人確
    已收受補費通知單，而故不於期限內繳納或憑證辦理銷單，從而異議人有無違反
    道路交通管理處罰條例第五十六條第一項第十款之規定，即有疑義，依上說明，
    前開裁決難謂為允當，異議人之異議為有理由，應由本院將原處分撤銷，改諭知
    受處分人不罰。
據上論斷，應依道路交通案件處理辦法第二十條前段，裁定如主文。
中      華      民      國      九十一      年      三     月   十四    日
                              臺灣屏東地方法院交通法庭
                                  法  官  包梅真
右裁定正本證明與原本無異。
如不服本裁定應於裁定送達後五日內向本院提出抗告書狀敘述抗告之理由抗告於臺灣
高等法院高雄分院。
                                  書記官  蔡進吉
中      華      民      國      九十一      年      三     月   十四    日
